臺灣高雄地方法院刑事判決　　　　　　95年度簡上字第1444號
上　訴　人
即　被　告　丙○○
上列被告因恐嚇案件，不服本院高雄簡易庭中華民國95年10月30
日95年度簡字第5669號第一審簡易判決（聲請簡易判決處刑案號
：94年度偵字第15003號），提起上訴，本院判決如下：
    主  文
原判決撤銷。
丙○○以加害生命、身體之事，恐嚇他人，致生危害於安全，累
犯，處有期徒刑陸月，減為有期徒刑參月，如易科罰金，以銀元
參佰元即新台幣玖佰元折算壹日。
    事  實
一、丙○○曾因詐欺案件，經臺灣高等法院高雄分院以民國92年
    度上易字第396 號判決判處有期徒刑1 年4 月確定，於93年
    4 月3 日縮刑期滿，翌日因縮短刑期執畢出監。仍不知悔改
    ，在址設高雄市○○區○○路392 號13樓之「永續廣告企業
    社」擔任副總經理期間，因不滿該企業社員工陳佩真，於94
    年5 月28日上班時間，帶同警員前來該企業社查問其對陳佩
    真所涉性騷擾行為，竟基於恐嚇之犯意，於同日晚間10時34
    分許，趁其未婚妻吳亞梅以0000000000號行動電話撥打陳佩
    真之0000000000號行動電話，再轉由其接聽之際，對陳佩真
    恫嚇稱：「你們休想回去香港，我知道妳們住那裡，準備找
    兄弟對付妳，要把事情鬧大」等加害生命、身體之話語，使
    陳佩真因而心生畏懼，致生危害於其安全。
二、案經陳佩真訴由高雄市政府警察局左營分局報請臺灣高雄地
    方法院檢察署檢察官偵查後，聲請簡易判決處刑。
    理  由
壹、證據能力部分：
一、按被告以外之人，於審判外之言詞或書面陳述，除法律有規
    定者外，不得作為證據；又被告以外之人（包括證人、鑑定
    人、告訴人、被害人及共同被告等）於檢察事務官、司法警
    察官或司法警察調查中所為之陳述，與審判中不符時，其先
    前之陳述具有較可信之特別情況，且為證明犯罪事實存否所
    必要者，得為證據，刑事訴訟法第159 條第1 項、第159 條
    之2 分別定有明文。是被告以外之人於司法警察（官）調查
    中所為之陳述，依刑事訴訟法第159 條第1 項規定，係屬傳
    聞證據，原則上無證據能力，惟如該陳述與審判中不符時，
    其先前之陳述具有較可信之特別情況，且為證明犯罪事實存
    否所必要者，依同法第159 條之2 規定（即刑事訴訟法第15
    9 條第1 項所指之「除法律有規定者外」），始例外認為有
    證據能力。如該陳述與審判中相符時，因該陳述並不符合刑
    事訴訟法第159 條之2 有關傳聞例外之規定，故不得作為認
    定本案犯罪事實有無之證據。此時，當以其於審判中之陳述
    作為證據。被告認證人陳佩真於警詢中所為之陳述，並無證
    據能力，且因證人陳佩真前開警詢中之陳述，核與審判中之
    陳述大致相符，是依前開說明，證人陳佩真前開警詢中之陳
    述，並無傳聞證據例外之情形，應無證據能力，此時，當以
    證人陳佩真於審判中之陳述作為證據。
二、證人、鑑定人依法應具結而未具結者，其證言或鑑定意見，
    不得作為證據，刑事訴訟法第158 條之3 定有明文。告訴人
    僅係發動告訴權之地位，其陳述關於犯罪事實內容部分，即
    屬基於證人地位而為，依前開法律規定，自應依法具結，其
    證言始得採為證據。經查：偵查中檢察官於94年7 月12日、
    94年7 月28日、94年10月26日、95年6 月6 日，以告訴人身
    分傳訊陳佩真，其陳述親身經歷之被害過程，本質上屬於證
    人，自應依法具結，檢察官未命陳佩真於供前、供後具結，
    其上開偵查期日所為之陳述，不得作為證據。
三、被告以外之人於偵查中向檢察官所為陳述，除顯有不可信之
    情況者外，得為證據，刑事訴訟法第159 條之1 第2 項定有
    明文。偵查中對被告以外之人所為之偵查筆錄，或被告以外
    之人向檢察官所提之書面陳述，性質上均屬傳聞證據。惟現
    階段刑事訴訟法規定檢察官代表國家偵查犯罪、實施公訴，
    依法其有訊問被告、證人及鑑定人之權，證人、鑑定人且須
    具結，而實務運作時，檢察官偵查中向被告以外之人所取得
    之陳述，原則上均能遵守法律規定，不致違法取供，其可信
    度極高。職是，被告以外之人前於偵查中已具結而為證述，
    除反對該項供述得具有證據能力之一方，已釋明「顯有不可
    信之情況」之理由外，不宜即遽指該證人於偵查中之陳述不
    具證據能力。證人丁○○、乙○○於偵查中接受檢察官訊問
    時，因均以證人身分具結陳述，且無證據足認其2 人上開供
    述有顯不可信之情況，依上述說明，證人丁○○、乙○○於
    偵查中之證言自具有證據能力。
四、本判決所引用之其餘證據資料（詳後引證據），其中傳聞證
    據部分，縱無刑事訴訟法第159 條之1 至第159 條之4 或其
    他規定之傳聞證據例外情形，亦因被告、檢察官或同意可作
    為證據使用，或未聲明異議，依刑事訴訟法第159 條之5 第
    1 項、第2 項之規定，本院審酌該證據作成之情況，認為適
    當，應得為證據。
貳、實體部分
一、訊據被告丙○○否認有何恐嚇犯行，辯稱：與告訴人陳佩真
    通電話時，其並未說要找兄弟對付告訴人，僅表示要請律師
    提出告訴，法官會傳告訴人等語。惟查：上開事實，業據證
    人即告訴人陳佩真於本院審理時證訴綦詳（詳本院卷第163
    頁第8 行至第164 頁第7 行、倒數第10行至第6 行）；核與
    證人即告訴人之前夫丁○○於偵訊時證述：當時在告訴人身
    旁，雖未親自聽聞被告恐嚇內容，但告訴人隨即轉述被告恐
    嚇要找人對付告訴人，讓告訴人回不了香港等語（詳偵卷第
    12 頁 倒數第13行至倒數第2 行），並有通聯調閱查詢單1
    份在卷足憑（參警卷第16頁）。本院審酌證人丁○○雖未聽
    聞被告與證人陳佩真間之對話內容，該對話內容係傳聞而來
    ，但證人陳佩真於接聽電話後，隨即向證人丁○○陳述被告
    於電話中之恐嚇話語（此部份僅係證明證人陳佩真於接聽電
    話後，確實為上開陳述，並非證明被告確為恐嚇言語，係屬
    「陳述本身即為待證事實」，並非傳聞證據），如被告未於
    電話中為上開言語，證人陳佩真如何能在短時間內，毫未考
    慮地，編織上開語言，顯見被告確於電話中對證人陳佩真為
    恐嚇言語，證人陳佩真方能基於當場印象，毫無遺漏地立即
    轉述，是證人陳佩真上開證詞，尚非無據。此外，復參以證
    人即告訴人之同事乙○○於本院審理時證稱：94年5 月間任
    職永續廣告企業社，知道被告與告訴人間有性騷擾糾紛，發
    生性騷擾事件後，被告很生氣，曾於拉斷告訴人內衣肩帶後
    1 、2 日之上班時間，在辦公室表示一定會找兄弟對付陳佩
    真，當時陳佩真不在場；陳佩真曾帶警察至該企業社，與被
    告發生爭執等語（詳本院卷第165 頁倒數第3 行至第166 頁
    第21行、末行至第167 頁第1 行、第17行至第19行），足見
    被告對告訴人性騷擾後，因告訴人帶同警察前往該企業社查
    問，並當場與被告發生爭執而致被告不快，乃利用上開電話
    交談出言恐嚇告訴人，證人陳佩珍上開證述，與常情相符，
    應堪採信，被告犯行，應堪認定。
二、被告雖以前揭情詞置辯。且證人吳亞梅於偵查中亦附和其詞
    ，並證稱：在電話中告知告訴人，希望性騷擾事件可以圓滿
    解決，後來把電話交給被告，被告走到辦公室外講電話，只
    聽到被告要告訴人把事情好好解決，否則會告告訴人毀謗，
    並未聽見被告表示要找兄弟對付告訴人等語相符（詳偵卷第
    24 頁 倒數第5 行至第25頁第8 行）。惟：
  (一)被告於警詢時先辯稱：其以電話號碼0000000000號行動電話
    與告訴人通話，電話中質問告訴人如何處理虧空公司公款、
    撞壞公司車子，及告訴人工作未滿20天，不能夠領薪水，已
    發放的薪水及公司制服要歸還公司，告訴人在電話中回以三
    字經，即掛電話等語（詳警卷第2 頁第17行至第22行）；嗣
    於偵訊時改稱：僅表示要請律師告告訴人，法官會傳告訴人
    ，及要告訴人將制服繳回，車輛已被告訴人刮傷，並不要告
    訴人賠償，薪水部分已經發給告訴人，亦不要告訴人繳回等
    語（詳偵卷第24頁第18行至第19行、第25頁第18行至第21
    行），前後供述已有不一；參以證人吳亞梅於偵查中證述：
    被告與告訴人在電話中未談論薪水之事等語（詳偵卷第14行
    至第15行），是被告所辯，尚難採信。
  (二)證人吳亞梅於警詢時證稱：在電話中與告訴人談論虧空公款
    之事後，把電話交給被告，被告要求告訴人出面處理公司公
    款及車輛、制服等問題等語（詳警卷第9 頁倒數第9 行至第
    2 行）；嗣於偵訊時改證稱：與告訴人在電話中談論性騷擾
    之事，希望能圓滿解決，並未談及虧空公款、車輛或制服的
    問題等語（詳偵卷第24頁倒數第5 行至第2 行、第25頁第3
    行），其前後證述矛盾不一。參以證人吳亞梅於偵查中證稱
    ：被告係在辦公室外講電話，辦公室距離被告講電話處約7
    、8 公尺，隱約聽到被告說話內容等語（詳偵卷第25頁第3
    行至第4 行、第16行至第17行），則證人吳亞梅是否能清楚
    聽見被告與告訴人之談話內容，已非無疑。況被告與證人吳
    亞梅當時係未婚夫妻關係，衡情證人吳亞梅亦有偏袒被告之
    虞。是證人吳亞梅所述，尚難輕信，而據為有利被告之認定
    。綜上所述，被告上開所辯，顯係卸責之詞，不足採信。
三、查被告行為後，刑法業於94年2 月2 日經總統以華總一義字
    第09400014901 號令修正公布，並於95年7 月1 日施行，刑
    法施行法第1 條之1 亦於95年6 月14日經總統以華總一義字
    第09500085181 號令公布施行，參酌最高法院95年5 月23日
    刑事庭第8 次會議決議，修正後刑法第2 條第1 項之規定，
    係規範行為後法律變更所生新舊法律比較適用之準據法，於
    修正後刑法施行後，應適用修正後刑法第2 條第1 項之規定
    ，為「從舊從輕」之比較。另於比較時應就罪刑有關之共犯
    、未遂犯、想像競合犯、牽連犯、連續犯、結合犯，以及累
    犯加重、自首減輕暨其他法定加減原因（如身分加減）與加
    減比例等一切情形，本於統一性及整體性原則，綜其全部罪
    刑之結果而為比較。本院審酌：刑法第305 條法定刑中罰金
    刑之貨幣單位原為銀元，且依修正前刑法第33條第5 款規定
    ，罰金刑為1 銀元以上，而有關罰金倍數之調整及銀元與新
    臺幣之折算標準，則定有「罰金罰鍰標準條例」及「現行法
    規所定貨幣單位折算新臺幣條例」，除罰金以1 銀元折算3
    元新臺幣外，並將72年6 月26日以前修正之刑法部分條文罰
    金數額提高2 至10倍，其後修正者則不再提高倍數；嗣修正
    後刑法第33條第5 款則將罰金刑提高為新臺幣1 千元以上，
    並以百元計算之，且因刑法第33條第5 款所定罰金貨幣單位
    既已改為新臺幣，刑法分則編各罪所定罰金之貨幣單位亦應
    配合修正為新臺幣，且考量刑法修正施行後，不再適用「現
    行法規所定貨幣單位折算新臺幣條例」，為使刑法分則編各
    罪所定罰金之最高數額與刑法修正前趨於一致，爰增訂刑法
    施行法第1 條之1 規定，將刑法分則編各罪所定罰金之貨幣
    單位均改為新臺幣，並將72年6 月26日以前修正之刑法部分
    條文罰金數額提高為30倍，其後修正者則提高為3 倍。是以
    刑法第305 條所定罰金刑之最高數額，於上開規定修正後仍
    屬一致，並無不同；但其罰金刑之最低數額，則比修正前提
    高，從而自以修正前之規定較為有利，應適用修正前刑法之
    規定。
四、核被告丙○○所為，係犯刑法第305 條之恐嚇罪。又被告曾
    因詐欺案件，經台灣高等法院高雄分院以92年度上易字第39
    6 號判決判處有期徒刑1 年4 月確定，於93年4 月3 日縮刑
    期滿，翌日因縮短刑期執畢出監之事實，此有臺灣高等法院
    被告前案紀錄表1 份在卷可參，其於有期徒刑執行完畢後5
    年內，再犯本件有期徒刑以上之罪，為累犯【按修正前刑法
    第47條原規定「受有期徒刑之執行完畢，或受無期徒刑或有
    期徒刑一部之執行而赦免後，5 年內再犯有期徒刑以上之罪
    者，為累犯，加重本刑至2 分之1 」，修正後刑法第47條第
    1 項則規定「受徒刑之執行完畢，或一部之執行而赦免後，
    5 年以內故意再犯有期徒刑以上之罪者，為累犯，加重本刑
    至2 分之1 」，其立法理由為累犯以出於故意再犯者為限。
    被告所犯本罪為故意犯罪，依修正前、後之刑法第47條第1
    項之規定，均構成累犯，並無特別有利者，依最高法院95年
    度第21次刑事庭會議決議，應依裁判時即修正後刑法第47條
    第1 項規定加重其刑】，依刑法第47條第1 項規定加重其刑
    。原審認被告罪證明確，予以論罪科刑，固非無見。惟查：
    被告犯罪時間在中華民國96年4 月24日以前，所犯恐嚇罪刑
    ，合於減刑條件，原審未及依中華民國96年罪犯減刑條例規
    定予以減刑，尚有未洽。被告否認犯罪而提起上訴，雖無理
    由，然因原判決既有前開可議之處，自應由本院予以撤銷改
    判。爰審酌被告僅因性騷擾事件，即出言恐嚇告訴人，輕視
    告訴人之人身安全，行為實有可議之處，犯後否認犯行，態
    度欠佳等一切情狀，量處如主文所示之刑。又被告本件犯行
    係在96年4 月24日以前所為，所犯為中華民國96年罪犯減刑
    條例第3 條以外之罪，依該條例第2 條第1 項第3 款、第7
    條規定，減其刑期2 分之1 ，並依修正前刑法第41條第1 項
    前段規定，諭知易科罰金之額算標準【被告行為後，罰金罰
    鍰提高標準條例第2 條業已刪除，而刑法第41條第1 項前段
    關於易科罰金之折算標準已由舊法之銀元100 元、200 元、
    300 元修正為新臺幣1, 000元、2,000 元、3,00 0元，因屬
    科刑規範事項之變更，其折算標準為裁判時所應諭知，自有
    就新舊法規定比較之必要，經比較新舊法結果，以被告行為
    時之舊法較為有利於被告】。
據上論斷，應依刑事訴訟法第455 條之1 第1 項、第3 項、第36
9 條第1 項前段、第364 條、第299 條第1 項前段，刑法第2 條
第1 項前段、第305 條、第47條第1 項（原審誤為修正前刑法第
47條），修正前刑法第41條第1 項前段，罰金罰鍰提高標準條例
第1 條前段，廢止前罰金罰鍰提高標準條例第2 條，現行法規所
定貨幣單位折算新台幣條例第2 條，中華民國96年罪犯減刑條例
第2 條第1 項第3 款、第7 條，判決如主文。
本案經檢察官甲○○到庭執行職務。
中　　華　　民　　國　　96　　年　　9 　　月　　 7　　日
                  刑事第十五庭  審判長法　官  方百正
                                      法　官  葉啟洲
                                      法　官  方錦源
以上正本證明與原本無異。
不得上訴。
中　　華　　民　　國　　96　　年　　9 　　月　　 7　　日
　　　　　　　　　　　　　        　　書記官  鄧思辰
附錄本判決論罪之法條：
刑法第305條
以加害生命、身體、自由、名譽、財產之事，恐嚇他人致生危害
於安全者，處2 年以下有期徒刑、拘役或300 元以下罰金。
